【裁判字號】    92,簡抗,20
【裁判日期】    920613
【裁判案由】    清償債務
【裁判全文】
臺灣臺北地方法院民事裁定  九十二年度簡抗字第二○號
    抗  告  人  慶豐商業銀行股份有限公司
    法定代理人  黃世惠
    被抗告人    甲○○
                乙○○
右兩造間請求清償債務事件，抗告人對於民國九十一年十月三十一日台北簡易庭九十
一年度北簡字第一五九一六號裁定提起抗告，本院裁定如左：
    主      文
抗告駁回。
抗告費用由抗告人負擔。
    理      由
一抗告意旨略以：民事訴訟法第二十四條規定之意旨為利當事人行訴訟於無礙公益上
  特別考量之規定下，特容許當事人得合意定一審管轄法院。上開規定之立法意旨僅
  為利便訴訟而設，未免當事人擴充合意之範圍僅限定於一定法律關係而生之訴訟，
  並未限定於特定一個法院。故原告契約關於合意管轄之約定並非為無效。另民事訴
  訟法有關競合管轄的規定，於本契約關於合意管轄之規定應有適用之解釋，原告信
  用卡約定條款第二十五條「因本契約涉訟時，除法律所規定之法院有管轄權之外，
  持卡人及其連帶保證人並同意以貴行總行、各地分行、或信用卡部門所在地之地方
  法院或簡易庭為第一審管轄法院．．．」之約定並無悖於民事訴訟法關於合意管轄
  之規定，僅可解釋為本行所在地之法院皆有競合管轄之適用，而非無效之約定等語
  。
二按當事人得以合意定第一審管轄法院，但以關於由一定法律關係而生之訴訟為限，
  民事訴訟法第二十四條第一項定有明文。該法所以規定當事人得合意定管轄法院，
  乃因法定管轄規定於實際上常造成當事人諸多不便，故為尊重當事人之程序選擇權
  ，兼顧當事人實行訴訟之便利，於無礙公益上特別考量所作管轄之規定下（如專屬
  管轄之規定），特容許當事人得合意定第一審管轄法院。上開規定之立法意旨既係
  為便利當事人實行訴訟而設，則兩造於起訴前合意指定之管轄法院，必須限於一定
  之法院，始能謂係便利當事人實行訴訟。如當事人一造以定型化契約廣泛就任何第
  一審法院定為合意管轄之法院，用與他造當事人簽訂契約，即與合意管轄之立法意
  旨有悖。是當事人合意定數管轄法院時，雖非法所不許，然亦應限於特定之一個或
  數個法院，如合意泛指當事人一造得向任何法院起訴，自為法所不許。
三本件抗告人固主張依信用卡約定條款第二十五條之約定，兩造合意以本院為第一審
  管轄法院，爰向本院起訴請求被抗告人清償債務云云。惟查，依兩造所訂立之信用
  卡約定條款第二十五條「因本契約涉訟時，除法律所規定之法院有管轄權外，持卡
  人及其連帶保證人並同意以貴行總行、各地分行或信用卡部門所在地所在地之地方
  法院或簡易庭為第一審管轄法院．．．」之約定，除約定抗告人總行所在地法院即
  本院作為管轄法院外，其他抗告人分行所在地之法院，亦均有管轄權，而抗告人於
  全國各地均設有分行，如依該約定條款之約定，則抗告人得依其意思於全國各地方
  法院任選一地方法院起訴，揆諸前揭規定及說明所示，自與民事訴訟法第二十四條
  由當事人合意定第一審管轄法院之意旨不符，應屬無效。
四原審以本件兩造合意管轄之約定無效，兩造既無其他特別管轄法院之適用，自應依
  民事訴訟法第一條「以原就被」原則定管轄法院，因被抗告人住所地係在高雄市三
  民區○○○路一七九之一號，依民事訴訟法第一條第一項之規定，應由臺灣高雄地
  方法院管轄，而依民事訴訟法第二十八條第一項之規定，依職權將本件移送於臺灣
  高雄地方法院，並無違誤。抗告意旨請求廢棄原裁定，為無理由。
五結論：本件抗告為無理由，依民事訴訟法第四百三十六條之一第三項、第四百九十
  二條第一項、第九十五條、第七十八條，裁定如主文。
中      華      民      國    九十二    年      六      月      十三    日
                                      民事第五庭審判長法官  吳青蓉
                                                      法官  張松鈞
                                                      法官  周美雲
右正本證明與原本無異
不得再抗告
中      華      民      國    九十二    年      六      月      十三    日
                                                法院書記官  王宜玲


司法院資訊處製作；財團法人民間司法改革基金會備份。
